【裁判字號】    92,交抗,122
【裁判日期】    921027
【裁判案由】    聲明異議
【裁判全文】
臺灣高等法院高雄分院刑事裁定                  九十二年度交抗字第一二二號
    抗  告  人
    即受處分人  舜寶企業行即傅賢寶
右抗告人因聲明異議案件，不服臺灣高雄地方法院中華民國九十二年八月二十九日裁
定（九十二年度交聲字第第三四五號），提起抗告，本院裁定如左：
    主  文
抗告駁回。
    理  由
一、抗告及聲明異議意旨略以：抗告人即受處分人即異議人舜寶企業行即傅賢寶所有
    之車牌號碼Ｓ四─七二九號自用一般大貨車，於民國九十二年六月二十五日上午
    六時三分許，由司機傅賢寶駕駛，行經國道一號高速公路北向三百四十七公里處
    時（即岡山收費站北磅），因裝載散裝貨物超過法定重量，經內政部警政署國道
    公路警察局第五警察隊岡山分隊，以「裝載散裝貨（鋼琴兩台及書類）總重七．
    六四Ｔ，核重六．五Ｔ，超重一．一四Ｔ（責改）」等語，認異議人違反道路交
    通管理處罰條例第二十九條之二第三項規定，而掣單舉發（舉發通知單號：公警
    局交字第Ｚ00000000號），嗣經交通部公路總局高雄區監理所於九十二
    年七月二十四日，以高監自字第裁八○─Ｚ00000000號裁決書，裁處異
    議人罰鍰新臺幣（下同）一萬二千元，並記汽車違規紀錄一次，惟異議人當時因
    覺貨車裝載超重有異，遂自高雄縣阿蓮鄉○○道下高速公路後，於嘉義縣民雄鄉
    之「南下電子地磅行」及台南縣官田鄉之「隆田大地磅」重行過磅，該結果皆測
    得異議人所駕駛之上開貨車總重量為六‧六八公噸，異議人並無超載之事實，是
    否前開岡山收費站北磅之地磅有誤差；又取締員警亦有看見當日所載運之前開物
    品，是否亦覺得有超載？如有超載，員警亦不可能陪同下交流道去找民間地磅。
    是原處分機關逕為裁決，而原審裁定駁回聲明異議，均有不當，為此聲明異議及
    提出抗告云云。
二、按汽車裝載貨物超過核定之總重量、總聯結重量者，處汽車所有人罰鍰，並記汽
    車違規紀錄一次；又汽車有超載貨物之情形者，應責令改正或當場禁止通行，並
    處新臺幣一萬元罰鍰，超載十公噸以下者，以總超載部分，每一公噸加罰新臺幣
    一千元；超載逾十公噸至二十公噸以下者，以總超載部分，每一公噸加罰新臺幣
    二千元；超載逾二十公噸至三十公噸以下者，以總超載部分，每一公噸加罰新臺
    幣三千元；超載逾三十公噸者，以總超載部分，每一公噸加罰新臺幣五千元。未
    滿一公噸以一公噸計算，道路交通管理處罰條例第二十九條之二第一項、第三項
    定有明文。
三、經查：
  (一)抗告人即異議人所有之車牌號碼Ｓ四─七二九號自用一般大貨車，於九十二年六
    月二十五日上午六時三分許，由傅賢寶駕駛行經國道一號高速公路北向三百四十
    七公里處時（即岡山收費站北磅），因裝載散裝貨物超過法定重量，經內政部警
    政署國道公路警察局第五警察隊岡山分隊員警，以「裝載散裝貨（鋼琴兩台及書
    類）總重七．六四Ｔ，核重六．五Ｔ，超重一．一四Ｔ（責改）」，違反道路交
    通管理處罰條例第二十九條之二第三項規定掣單舉發，嗣經交通部公路總局高雄
    區監理所於九十二年七月二十四日，裁處抗告人罰鍰一萬二千元，並記汽車違規
    紀錄一次等事實，業據證人郭平順（國道公路警察局第五警察隊岡山分隊員警）
    於本院到庭結證屬實，復有岡山收費站北磅之上開大貨車超載地磅紀錄單及內政
    部警政署國道公路警察局公警局交字第Ｚ00000000號舉發違反道路交通
    管理事件通知單、交通部公路總局高雄區監理所裁八０－Ｚ00000000號
    裁決書影本（見原審卷第四、五頁）等件足證。
  (二)本件設置於國道一號中山高速公路岡山收費站地磅（北磅），於九十二年六月十
    六日業經經濟部標準檢驗局檢定結果，認該器具經檢定後在法定公差內，有效期
    限至九十三年六月三十日，為合格之度量衡器等情，有內政部警政署國道公路警
    察局第五警察隊九十二年八月十九日之公警國五字交訴字第○九二○○○二○八
    四號函附之經濟部標準檢驗局Ｆ0000000號度量衡器檢定合格證書、地磅
    紀錄表在卷可憑（見原審卷第二二至二四頁），又參以上開地磅紀錄表所示，當
    日於抗告人貨車前後通過該地磅之車輛，均無出現裝載超重之紀錄等情，是岡山
    收費站之地磅（北磅）既通過經濟部標準檢驗局檢定合格，復查無其他證據足資
    證明該地磅存有不精確之情形，自難遽以否定該地磅所為過磅資料之正確性。
  (三)抗告人於原審雖提出「南下電子地磅行」、「隆田大地磅」之地磅秤量單、秤量
    傳票各一紙（見原審卷第六頁），擬以證明其貨車載運貨物並無超重云云，惟此
    等證據不足以證明抗告人貨車於前開民營地磅行過磅時，其貨車上所裝載貨物，
    即與其在岡山收費站北磅檢查時之裝載貨物相同，何況前開民營地磅行所用之地
    磅，是否亦經檢驗合格，亦有未明。
  (四)抗告人於原審雖舉委託伊載運貨物之董姓、林姓及黃姓等三名客人及工人連永泰
    （見原審卷第九頁及抗告狀證人欄），擬證明伊當日確實有載運物品至台中，期
    間並無卸貨過磅之情，然上開人等僅能證明抗告人貨車當日確有裝載或送達其受
    委託運送之貨物，無法證明抗告人貨車於前開民營地磅行過磅時，所裝載之貨品
    及有無超重等情，爰認無傳訊上開證人之必要。
  (五)證人郭平順（國道公路警察局第五警察隊岡山分隊員警）於本院具結證稱：「貨
    車司機傅賢寶雖認其無超載，但我們員警認為地磅沒問題，就開單取締並責令改
    正，且以口頭告知其儘快離開高速公路，員警並無陪同貨車下交流道，開單後員
    警仍留在岡山收費站北磅現場」等語明確（見本院九十二年十月二十三日訊問筆
    錄），是抗告人所提抗告狀所陳「取締員警是否亦覺得有超載？員警陪同下交流
    道去找民間地磅」云云，即非可採。至於抗告人於本院另舉證人傅賢福（貨車助
    手）為證，但此一證人在貨車業務上與抗告人有密切利害關係，且事後得以檢驗
    其證詞可信度之證明力甚低，本院因認此部份無調查之必要，附此敘明。
  (六)綜上所述，本件抗告人所有前開貨車，於前述時、地，通過岡山收費站北磅時，
    確有裝載貨物超過法定重量之情，應堪認定，抗告人所陳上情，均無可採。
四、原審以抗告人確有前述違反交通管理法規之事實，並以原處分機關依道路交通管
    理處罰條例第二十九條之二第一、三項，裁處抗告人罰鍰新台幣一萬二千元（一
    萬元＋一千元Ｘ二＝一萬二千元），並依同條例第一項規定記汽車違規記錄一次
    ，並無不當，因而裁定駁回抗告人於原審之聲明異議，經核尚無不合，抗告意旨
    仍執前詞，指摘原裁定不當，為無理由，應予駁回。
據上論斷，依道路交通案件處理辦法第二十六條、刑事訴訟法第四百十二條，裁定如
主文。
中    華    民    國      九十二      年      十      月     二十七   日
                              臺灣高等法院高雄分院刑事第六庭
                                  審判長法官  王憲義
                                        法官  謝靜雯
                                        法官  張意聰
右正本證明與原本無異。
不得再抗告。
                                  法院書記官  王婉蓉
中    華    民    國      九十二      年      十      月     二十七   日


司法院資訊處製作；財團法人民間司法改革基金會備份。
